【裁判字號】    97,上易,959
【裁判日期】    980414
【裁判案由】    侵權行為損害賠償等
【裁判全文】
臺灣高等法院民事判決                 97年度上易字第959號
上  訴  人  甲○○
訴訟代理人  丁○○
被  上訴人  丙○○
            乙○○
上列當事人間侵權行為損害賠償事件，上訴人對於中華民國97年
9月18日臺灣板橋地方法院97年度訴字第1304號第一審判決提起
上訴，並為訴之追加，本院於98年3月31日言詞辯論終結，判決
如下：
     主  文
上訴及追加之訴均駁回。
第二審及追加之訴訴訟費用由上訴人負擔。
    事實及理由
一、按於第二審為訴之變更或追加，非經他造同意，不得為之。
    但民事訴訟法第255條第1項第2款至第6款情形，不在此限，
    同法第446條第1項定有明文。本件上訴人原依侵權行為請求
    被上訴人給付新台幣（下同）680,000元，嗣於本院追加起
    訴聲明請求被上訴人給付前揭金額自起訴狀繕本最後送達被
    上訴人之翌日起至清償日止，按週年利率百分之五計算之利
    息，核其不變更訴訟標的擴張應受判決事項之聲明，符合民
    事訴訟法第255條第1項第3款之情形，依同法第466條第1項
    但書規定，應予准許。
二、上訴人主張：上訴人與被上訴人丙○○（以下簡稱丙○○）
    於民國95年6月28日就門牌號碼台北縣中和市○○路26巷15
    號3樓房地（下稱系爭房屋）簽訂房屋買賣協定書（以下簡
    稱系爭買賣契約）。嗣丙○○於95年8月下旬稱要與其配偶
    即被上訴人乙○○（以下簡稱乙○○）至系爭房屋看屋，乃
    要求上訴人將鑰匙交予被上訴人，惟被上訴人竟於同年9月
    間未經上訴人同意，將系爭房屋內裝潢拆除並敲壞牆壁，經
    上訴人詢問，被上訴人告知要改成被上訴人夫妻喜好之裝潢
    ，上訴人心想系爭房屋即將為被上訴人所有，故未阻止。詎
    被上訴人於破壞系爭房屋後聲稱無錢繼續裝修，導致銀行不
    肯撥貸，且因被上訴人負債比例過高，貸款金額無法達到被
    上訴人要求之4,500,000元，竟未告知不買系爭房子，而以
    上訴人有詐欺情事為由，逕向法院提出刑事詐欺訴訟，並於
    破壞系爭房屋後亦置之不理，上訴人只好找人修繕，計支出
    680,000元。爰依侵權行為法律關係請求被上訴人給付上訴
    人680,000元，原審判決上訴人敗訴，上訴人聲明不服提起
    上訴，上訴聲明：(一)原判決廢棄。(二)上開廢棄部分，被上訴
    人應給付上訴人680,000元。並追加前揭金額自起訴狀繕本
    最後送達被上訴人翌日起至清償日止，按週年利率百分之五
    計算之利息。
三、被上訴人則以：上訴人因誆稱其與法院人員關係良好，可以
    低價購得法拍屋，使丙○○誤信為真，而與其締結系爭買賣
    契約，並給付疏通費予上訴人。另上訴人謊稱以3,508,000
    元標得系爭房屋，然事後經被上訴人查證得標金額實為3,30
    8,000元，故以受詐欺為由，撤銷系爭買賣契約，此部分已
    經原法院95年度訴字第2530號法院判決確定在案。又本件係
    上訴人標得系爭房屋後，進一步詐欺被上訴人進行裝修，以
    獲取裝潢不當利得，嗣因被上訴人發現受上訴人前揭詐欺行
    為而停工，非如上訴人所稱被上訴人無錢可繼續裝修等語，
    資為抗辯。聲明：上訴及追加之訴均駁回。
四、兩造不爭執之事項(見本院卷第24頁反面)：
  (一)上訴人提出系爭房屋買賣協定書形式為真。上訴人就有關系
    爭房屋買賣協定事宜，均委託其母劉光媛代為處理。
  (二)系爭買賣契約經丙○○於95年10月12日以受詐欺為由撤銷，
    已經原法院以95年度訴字第2530號判決確定在案，有該確定
    判決在卷可稽。
  (三)丙○○確有於95年9月間進入系爭房屋進行裝潢工程。
  (四)被上訴人提出錄音譯文（見原審卷第40頁至第41頁）內容為
    真。
五、上訴人主張被上訴人未經授權，即於95年9月間擅自進入系
    爭房屋進行裝修工程，並致系爭房屋受有原屋內裝潢拆除及
    牆壁敲壞之損害等情，固據提出修繕請款單為證（見原審卷
    第55頁），惟為被上訴人否認，查：
  (一)按侵權行為所發生之損害賠償請求權，以有故意或過失不法
    侵害他人權利為其成立要件，若其行為並無故意或過失，即
    無賠償之可言。第三人所有之財產，如有足以信其屬債務人
    所有之正當理由，則請求查封之債權人，尚不得謂之有過失
    ；次按損害賠償之債，以有損害之發生及有責任原因之事實
    ，並二者之間，有相當因果關係為成立要件。故上訴人所主
    張損害賠償之債，如不合於此項成立要件者，即難謂有損害
    賠償請求權存在（最高法院54年台上字第1523號、48年台上
    字第481號判例意旨參照）。
  (二)上訴人主張被上訴人未經上訴人同意擅自拆除系爭房屋裝潢
    並敲壞牆壁等情，並未提出證據以明其實，且依被上訴人提
    出錄音譯文記載丙○○與上訴人之代理人即其母劉光媛於95
    年9月14日對話內容，上訴人之母屢次提及：「妳那個先裝
    潢」、「妳先處理裝潢的事，我明天去處理貸款之事」等語
    （見原審卷第40頁至第41頁），核與被上訴人抗辯「裝修係
    基於上訴人之同意及催促，以利辦理貸款」等情相符；且遍
    觀錄音譯文亦查無上訴人就被上訴人先行裝潢事為反對或抱
    怨意思表示，足證被上訴人先行裝潢系爭房屋顯係得上訴人
    同意為之，即非有基於故意或過失不法侵害上訴人權利而進
    行裝潢行為至明。參酌系爭買賣契約迄95年10月12日始經丙
    ○○以受詐欺為由撤銷之，已如前述，衡諸一般經驗法則，
    倘被上訴人非基於買受人地位，並得上訴人同意，要無必要
    另行出資進行系爭房屋裝修工程，迨被上訴人發見遭上訴人
    詐欺始撤銷系爭買賣契約，並停止系房屋裝修工程之進行。
    則被上訴人原基於買賣契約並得上訴人同意先行裝潢系爭房
    屋，縱有破壞系爭房屋原裝潢事，對上訴人亦不負侵權行為
    責任賠償義務。上訴人雖另主張被上訴人原希望就系爭房屋
    向銀行貸款4,500,000元，但銀行嗣後因被上訴人負債高僅
    同意貸3,900,000元，為利於被上訴人借貸較多之貸款，上
    訴人之母劉光媛始同意被上訴人裝潢系爭房屋云云。然上訴
    人既已同意被上訴人先行裝潢系爭房屋，即不論上訴人同意
    之原由為何，究難謂被上訴人進行裝潢系爭房屋時有侵害上
    訴人權利之故意或過失行為。至丙○○嗣雖停工未繼續進行
    裝潢，乃丙○○以上訴人有詐欺情事而撤銷買賣意思表示，
    則兩造間買賣契約既已失效，丙○○自無再進行裝潢系爭房
    屋之必要。上訴人據以指稱被上訴人有侵權行為云云，無足
    可取。
  (三)又上訴人主張其因修繕遭被上訴人破壞系爭房屋原裝潢，致
    支出680,000元，固據提出估價單為證，然被上訴人否認其
    真正，而上訴人就此亦未能舉證以明其實，且核閱估價單之
    日期為「95年8月28日」，顯早於被上訴人於95年9月進場裝
    潢之時點，衡情上訴人根本不可能在系爭契約遭被上訴人於
    95年10月12日撤銷前，即預知被上訴人將停工之事實，並委
    請估價修復，是上訴人提出估價單亦無法證明其受有680,00
    0元之損害。上訴人聲請訊問修復老闆，核無必要，附此敘
    明。
  (四)綜上，上訴人既未舉證證明被上訴人有何故意或過失侵權行
    為，且依其提出估價單，亦無法證明上訴人受有680,000元
    損害，上訴人依侵權行為損害賠償請求權請求被上訴人賠償
    680,000元本息，不應准許。
六、綜上所述，上訴人本於侵權行為損害賠償請求權請求被上訴
    人給付680,000元為無理由，不應准許。原審為上訴人敗訴
    之判決，並無不合。上訴意旨指摘原判決不當，求予廢棄改
    判，為無理由，應予駁回。至上訴人追加請求前揭金額自起
    訴狀最後送達被上訴人之翌日起至清償日止，按週年利率百
    分之五計算之遲延利息，亦無理由，應併駁回。
七、本件事證已明，兩造其餘攻擊防禦方法及未經援用之證據，
    經本院審酌後，核與本件之結論，不生影響，爰不一一贅述
    ，附此敘明。
八、據上論結，本件上訴及追加之訴均為無理由，依民事訴訟法
    第449條第1項、第78條，判決如主文。
中    華    民    國    98    年    4     月    14    日
                    民事第十一庭
                        審判長法  官 鄭雅萍
                              法  官 詹文馨
                              法  官 蘇芹英
正本係照原本作成。
不得上訴。
中    華    民    國    98    年    4     月    14    日
                              書記官 林初枝


司法院資訊處製作；財團法人民間司法改革基金會備份。
